【裁判字號】    95,台上,2204
【裁判日期】    951004
【裁判案由】    給付貨款
【裁判全文】
最高法院民事判決            九十五年度台上字第二二０四號
上  訴  人  福懋開發股份有限公司
法定代理人  甲○○
訴訟代理人  張繼準律師
被 上訴 人  大同奧的斯電梯股份有限公司
法定代理人  乙○○
上列當事人間請求給付貨款事件，上訴人對於中華民國九十四年
十月二十六日台灣高等法院台中分院第二審判決（九十三年度上
字第一九０號），提起上訴，本院判決如下：
    主  文
原判決關於駁回上訴人其餘上訴及該訴訟費用部分廢棄，發回台
灣高等法院台中分院。
    理  由
本件被上訴人主張：上訴人於民國八十六年五月九日以總價新台
幣（下同）一千三百萬元向伊購買 OTIS 全電腦豪華客用電梯七
部及貨用電梯二部，另以總價二千三百二十六萬元購買電扶梯二
部及自動步道六部。伊已依約將上開電梯及電扶梯安裝於彰化市
○○街二十號福懋大樓內，四部自動步道則因可歸責上訴人事由
未能安裝。詎上訴人就七部客用電梯尾款一百零三萬六千元，及
四部自動步道尾款二百六十八萬元，共計三百七十一萬六千元，
經伊催告後，仍未給付，扣除未安裝四部自動步道所減省費用、
昇降道機坑回填費用及維修費用後，伊得請求上訴人給付之金額
為二百四十四萬三千元等情。依兩造所立合約書之約定，求為命
上訴人如數給付，及加付法定遲延利息之判決（被上訴人逾上開
金額之請求，業受敗訴判決確定）。
上訴人則以：被上訴人交付編號 76NE7870~3 四部客用電梯，欠
缺原廠測試報告，編號 76NE7874~6 三部客用電梯之主機及控制
盤，係在台安裝，非日本原廠原裝進口，欠缺保證品質。又兩造
於九十一年三月六日達成協議，就上開七部客用電梯，約定待福
懋大樓正式送電後，再協商驗收，惟迄今並未驗收，被上訴人亦
未交付電梯鑰匙，伊無從使用，自得拒絕給付尾款。至四部自動
步道未能安裝驗收，係因承攬安裝場地福懋大樓之廠商，於施工
期間，財務發生問題，未能完成工程，致伊無法申請用電，非故
意以不正當行為拒絕安裝並辦理驗收，被上訴人尚不得請求給付
尾款。且已安裝之二部貨用電梯，其中一部主機軸承滲油，於保
固期間內即九十三年四月二十七日、五月十一日及五月二十七日
三度維修，未能排除故障，經通知被上訴人檢修，未獲置理，伊
委請第三人修復，支出一萬二千六百元，得請求被上訴人賠償，
爰以之與本件伊所負之尾款債務抵銷等語，資為抗辯。
原審以：被上訴人主張之事實，已據其提出合約書、電梯驗收交
車及保固證明單等件為證。上訴人雖以前揭情詞置辯。惟依電梯
驗收交車暨保固證明單之記載，系爭七部客用電梯，業於九十年
三月三十日經上訴人主任廖國雄代表驗收交車。其中編號76NE78
74~6三部客用電梯主機，並非日本OTIS原廠原裝進口產品，且控
制盤疑係自日本OTIS進口零組件再組裝之產品，固據中華民國昇
降設備檢查員協會鑑定無訛。然兩造就關於購買電梯所立合約書
附表(一)第十九條，僅約定電梯之主機及控制盤採「日本進口」，
並非「日本原廠原裝進口」，亦未約定被上訴人應提出原廠測試
報告。被上訴人主張其所交付之電梯係自日本進口之事實，已據
提出訂購單、發票等件為憑，上訴人自應依約付清電梯部分之尾
款。至四部自動步道部分，被上訴人已於九十一年七月十二日通
知上訴人於文到四十五天內，向台灣電力公司申請用電及提供自
動步道安裝場地；上訴人於同年八月二十七日函覆：因承攬廠商
財務發生問題，無力完成後續未竟之工程，無法於文到四十五日
內申請用電等語，可見係因可歸責於上訴人之事由，致未能提供
安裝自動步道之處所並於相當期限內進行驗收，自應於期限經過
後，視為上訴人已驗收完畢，始符誠信原則，被上訴人亦得請求
該四部自動步道之尾款。則上訴人尚欠客用電梯七部及自動步道
四部之尾款共三百七十一萬六千元，扣除未安裝四部自動步道減
省之費用一百二十四萬八千元、被上訴人承諾支付之昇降道機坑
回填費用二萬五千元，上訴人支出之維修費用一萬二千六百元後
，被上訴人得請求上訴人給付之尾款為二百四十四萬三千元。至
上訴人雖抗辯被上訴人交付之貨用電梯中，有一部主機軸承滲油
，於保固期間內維修，未能排除故障，乃委請第三人修復，支出
一萬二千六百元云云，但上訴人自承貨用電梯之保固期間於九十
三年五月三十一日截止，其於保固期間屆滿後始支出維修費用，
難謂被上訴人應負保固責任，上訴人此部分所為抵銷抗辯，為不
足取。綜上所述，被上訴人依合約書之約定，請求上訴人給付二
百四十四萬三千元及其利息，洵屬正當，應予准許。因而將第一
審命上訴人給付超過二百四十四萬三千元本息部分，予以廢棄，
改判駁回被上訴人該部分之訴，並駁回上訴人其餘上訴。
查依兩造所立關於買賣電梯之合約書第六條第六款之記載，上訴
人於驗收完成時，始應給付被上訴人尾款百分之十（見一審促字
卷第十二頁）。上訴人於事實審抗辯：兩造於九十一年三月六日
達成協議，就系爭七部客用電梯，約定待福懋大樓正式送電後，
再協商驗收云云，並提出會議記錄乙件為證（見原審卷第一二九
、一三八、一三九頁），攸關系爭七部客用電梯是否已驗收完成
，被上訴人得否請求給付該等電梯之尾款，原審就此恝置不論，
僅憑電梯驗收交車暨保固證明單之記載，即認系爭七部客用電梯
已於九十年三月三十日驗收完成，已有可議。次查，兩造所立關
於買賣自動步道之合約書第六條第五款記載，上訴人於驗收完成
時，應一次付清被上訴人尾款百分之十等語（見一審促字卷第二
二頁）。上訴人抗辯：四部自動步道未能安裝驗收，係承攬安裝
場地福懋大樓之廠商，於施工期間，財務發生問題，未能完成工
程，致伊無法申請用電，非伊故意以不正當行為拒絕安裝並辦理
驗收等語（見原審卷第三九頁）。倘非虛妄，四部自動步道未能
安裝驗收，縱係可歸責於上訴人，惟其既非故意以不正當行為拒
絕安裝並辦理驗收，難認與誠信原則有違。原審就此未詳加審酌
，遽依誠信原則，認應視為上訴人就四部自動步道已驗收完畢，
亦有未合。末查，兩造所立關於買賣電梯之合約書第十條第二款
記載：在保固期間內，機件因正常使用而致之耗損與故障，均由
乙方（即被上訴人）負責檢修或更換等語（見一審促字卷第二二
頁）。原審認定系爭貨用電梯之保固期間至九十三年五月三十一
日止；上訴人抗辯被上訴人交付之貨用電梯中，有一部主機軸承
滲油，於九十三年四月二十七日、五月十一日及五月二十七日三
度維修，未能排除故障，經通知被上訴人檢修，不獲置理，乃委
請第三人修復，支出一萬二千六百元云云（見原審卷第一三六頁
）。倘該貨用電梯係於保固期間內發生故障，且該故障係正常使
用所致，自應由被上訴人負保固責任。原審徒以上訴人係於保固
期限屆滿後始支出維修費用，即認被上訴人無須負保固責任，並
有可議。上訴論旨，指摘原判決違背法令，求予廢棄，非無理由
。
據上論結，本件上訴為有理由。依民事訴訟法第四百七十七條第
一項、第四百七十八條第二項，判決如主文。
中    華    民    國  九十五  年    十    月    四    日
                      最高法院民事第一庭
                          審判長法官  林  奇  福
                                法官  陳  國  禎
                                法官  陳  重  瑜
                                法官  黃  義  豐
                                法官  簡  清  忠
      本件正本證明與原本無異
                                      書  記  官
中    華    民    國  九十五  年    十    月   十八   日
                                                      Ｑ


司法院資訊處製作；財團法人民間司法改革基金會備份。
